【裁判字號】    95,訴,1328
【裁判日期】    950811
【裁判案由】    毒品危害防制條例
【裁判全文】
臺灣桃園地方法院刑事判決              95年度訴字第1328號
公  訴  人  臺灣桃園地方法院檢察署檢察官
被      告  甲○○
上列被告因違反毒品危害防制條例案件，經檢察官提起公訴（95
年度毒偵字第1767號），及移送併案審理（臺灣臺中地方法院檢
察署95年度毒偵字第2794號），被告在本院調查時就被訴事實均
為有罪之陳述，經本院合議庭裁定改行簡式審判程序後，本院判
決如下︰
    主  文
甲○○連續施用第一級毒品，處有期徒刑陸月，如易科罰金，以
銀元參佰元即新臺幣玖佰元折算壹日。扣案之第一級毒品海洛因
壹小包（驗後淨重０點０一公克，空包裝重０點一八公克）沒收
銷燬之。
    事  實
一、甲○○前曾因施用毒品案件，經臺灣臺中地方法院以八十七
    年度毒聲字第三五五０號裁定送觀察、勒戒後，認無繼續施
    用毒品之傾向，由臺灣臺中地方法院檢察署檢察官以八十八
    年度毒偵緝字第一八七號為不起訴處分確定，再因施用毒品
    案件，經臺灣臺中地方法院以九十二年度毒聲字第一一一二
    號裁定送觀察、勒戒後，認無繼續施用毒品傾向，於民國九
    十二年五月十六日釋放出所，並由臺灣臺中地方法院檢察署
    檢察官以九十二年度毒偵字第一二七八號為不起訴處分確定
    ，仍不知悔改，復基於施用第一級毒品海洛因之概括犯意，
    自九十五年一月間某日起至同年四月三日止，連續在桃園縣
    中壢市中正公園、臺中縣臺中市○○街十二之一號六樓等處
    ，以將海洛因摻水加入針筒後施以皮下注射之方式，施用海
    洛因，約一星期二至三次。嗣先於九十五年三月二十日下午
    六時五十分許，為警在桃園縣中壢市○○○街五十七號四樓
    前首度查獲，當場並扣得海洛因一小包（驗後淨重０點０一
    公克，空包裝重０點一八公克），再於九十五年四月四日上
    午十一時五十分許，在臺中縣大里市○○路上為警再次查獲
    。
    理  由
一、訊據被告甲○○坦承於上開時間、地點，連續施用第一級毒
    品海洛因之犯行不諱，且被告於九十五年三月二十日、同年
    四月四日二次為警查獲後，經警分別採集其尿液送驗結果，
    均呈嗎啡陽性反應，亦有臺灣檢驗科技股份有限公司出具之
    濫用藥物尿液檢驗報告暨所附桃園縣政府警察局平鎮分局被
    採尿人姓名編號對照表、中山醫學大學附設醫院檢驗科藥物
    檢測中心出具之檢驗報告暨所附臺中縣警察局霧峰分局尿液
    檢驗代號與真實姓名對照表各一份附卷可稽。又警員將被告
    身上查扣之一小包白粉送驗結果，並含有第一級毒品海洛因
    成分，驗後淨重０點０一公克，空包裝重０點一八公克，此
    有法務部調查局九十五年四月二十七日調科壹字第０八００
    一一０五八號鑑定通知書一份在卷可考。此外，復有第一級
    毒品海洛因一小包扣案可資佐證。足徵被告前揭自白屬實，
    可以採信；其確有多次施用第一級毒品海洛因之行為。又被
    告前曾因施用毒品案件，經臺灣臺中地方法院以八十七年度
    毒聲字第三五五０號裁定送觀察、勒戒後，認無繼續施用毒
    品之傾向，由臺灣臺中地方法院檢察署檢察官以八十八年度
    毒偵緝字第一八七號為不起訴處分確定，再因施用毒品案件
    ，經臺灣臺中地方法院以九十二年度毒聲字第一一一二號裁
    定送觀察、勒戒後，認無繼續施用毒品傾向，於九十二年五
    月十六日釋放出所，並由臺灣臺中地方法院檢察署檢察官以
    九十二年度毒偵字第一二七八號為不起訴處分確定等情，則
    有其臺灣高等法院被告前案紀錄表、臺灣臺中地方法院檢察
    署檢察官九十二年度毒偵字第一二七八號不起訴處分書各一
    份附卷可稽。綜上，本件事證明確，被告犯行已堪認定，應
    依法論科。
二、首按，刑法第二條第一項比較裁判時法或行為時法何者有利
    於行為人，應就與罪刑有關之一切情形，全部加以比較，依
    綜合判斷之結果，為整體之適用，不得割裂事項而分別適用
    裁判時或行為時法中個別有利之條文，始能符合法律修正及
    上開條項所定原則從新例外從輕之旨，最高法院著有八十七
    年度台上字第二四七六號判決意旨可供參照。次查，被告甲
    ○○行為前，刑法於九十四年二月二日修正公布，罰金罰鍰
    提高標準條例亦隨之於九十五年五月十七日修正公布，上開
    二項法律均於被告行為後之九十五年七月一日起施行，修正
    後刑法第二條第一項對新舊法之比較，規定：「行為後法律
    有變更者，適用行為時之法律，但行為後之法律有利於行為
    人者，適用最有利於行為人之法律」，此係規範行為人行為
    後法律變更所生新舊法律比較適用之準據法，本身並無比較
    新舊法之問題。而關於（一）罪數（連續犯或數罪併罰）、
    （二）能否准予易科罰金，及（三）如許易科罰金時，其折
    算標準等事項，均有變更（詳如附件所示）。經比較新舊刑
    法及相關規定結果，本案如適用修正前之刑法及其相關規定
    ，被告數次施用海洛因之行為，僅需論以一個連續施用第一
    級毒品罪，如許易科罰金，得以一百銀元以上三百銀元以下
    （相當於新臺幣三百元以上九百元以下）折算一日；如適用
    修正後之刑法及其相關規定，被告應依其施用海洛因之次數
    ，論以數個施用第一級毒品罪，且因該罪之法定刑為六月以
    上五年以下有期徒刑，如依數罪併罰之例定其應執行刑，其
    刑度不可能低於有期徒刑六月，而無從准許易科罰金（修正
    後刑法第五十一條第五款規定參照）。參酌前引最高法院裁
    判意旨，為綜合比較結果，應以修正前之法律規定，對被告
    較為有利，依修正後刑法第二條第一項前段規定，應適用修
    正前法律之規定。
二、核被告甲○○所為，係犯毒品危害防制條例第十條第一項之
    施用第一級毒品罪。其施用毒品前持有之低毒行為，為施用
    之高度行為所吸收，不另論罪。被告多次施用毒品，時間緊
    接，所犯構成要件相同罪名，顯係基於概括犯意，而反覆為
    之，為連續犯，應依修正前刑法第五十六條規定以一罪論，
    且斟酌施用毒品屬於病患型犯罪，本身具有反覆施用之特質
    等因素，爰不依上開規定加重其刑。公訴人雖僅敘及被告自
    九十五年一月間某日起至同年三月二十日之間施用海洛因之
    犯行，未敘及被告自九十五年三月二十一日起至同年四月三
    日間連續施用海洛因之犯罪事實，惟該部分事實與已起訴部
    分之事實間，有連續犯裁判上一罪之關係，本院自得併予審
    酌。爰審酌被告因施用毒品海洛因，經二次觀察勒戒後，猶
    未能戒除毒癮，足見其依賴毒品甚深，浪費國家司法資源，
    惟念及施用毒品究屬自戕性之犯罪，對社會造成之危害不深
    ，被告犯罪之動機、手段，及其犯後始終坦承犯行，態度良
    好等一切情狀，量處如主文所示之刑，並依修正前刑法第四
    十一條第一項前段，修正前罰金罰鍰提高標準條例第二條等
    規定，諭知易科罰金之折算標準，以資懲儆。扣案之一小包
    海洛因為第一級毒品，依毒品危害防制條例第十八條第一項
    前段規定沒收銷燬之。
據上論斷，應依刑事訴訟法第二百七十三條之一第一項、第二百
九十九條第一項前段，毒品危害防制條例第十條第一項、第十八
條第一項前段，修正前刑法第十一條前段、第五十六條、第四十
一條第一項前段，修正前罰金罰鍰提高標準條例第二條，判決如
主文。
本案經檢察官楊挺宏到庭執行職務。
中    華    民    國    95    年    8     月    11    日
                  刑事第八庭  法  官    陳彥宏
以上正本證明與原本無異。
如不服本判決，應於送達後10日內，向本院提出上訴狀。
                              書記官    翁其良
中    華    民    國    95    年    8     月    11    日
論罪法條：毒品危害防制條例第10條第1 項
毒品危害防制條例第10條
施用第一級毒品者，處 6 月以上 5 年以下有期徒刑。
施用第二級毒品者，處 3 年以下有期徒刑。
      附  件
┌──┬───────┬───────┬──────────┐
│相關│修正前條文    │修正後條文    │新舊法比較          │
│法令│              │              │                    │
├──┼───────┼───────┼──────────┤
│連續│刑法第五十六條│刪除刑法第五十│1.修正前刑法對以概括│
│犯  │：「連續數行為│六條          │  犯意，連續數次犯同│
│    │而犯同一之罪名│              │  一罪名之犯罪行為，│
│    │者，以一罪論。│              │  ，論以連續犯，僅以│
│    │但得加重其刑至│              │  一罪論。          │
│    │二分之一」    │              │2.修正後刑法已刪除連│
│    │              │              │  續犯之規定，換言之│
│    │              │              │  ，就此情形，應按犯│
│    │              │              │  罪個數分別論以一罪│
│    │              │              │  ，再依數罪併罰之例│
│    │              │              │  ，定其應執行刑。  │
│    │              │              │3.由罪數比較結果，以│
│    │              │              │  修正前刑法對被告較│
│    │              │              │  為有利。          │
├──┼───────┼───────┼──────────┤
│易科│刑法第四十一條│刑法第四十一條│1.修正前易科罰金之折│
│罰金│第一項前段：「│第一項前段：「│  算標準，應以銀元一│
│之折│最重本刑為五年│犯最重本刑為五│  元以上三元以下折算│
│算標│以下有期徒刑以│年以下有期徒刑│  一日，上開數額應依│
│準  │下之刑之罪，而│以下之刑之罪，│  修正前罰金罰鍰提高│
│    │受六個月以下有│而受六個月以下│  標準條例第二條前段│
│    │期徒刑或拘役之│有期徒刑或拘役│  規定，提高為一百倍│
│    │宣告，因身體、│之宣告者，得以│  折算一日，等如以銀│
│    │教育、職業、家│新臺幣一千元、│  元一百元以上三百元│
│    │庭之關係或其他│二千元或三千元│  以下折算一日，再依│
│    │正當事由，執行│折算一日，易科│  現行法規所定貨幣單│
│    │顯有困難者，得│罰金」        │  位折算新台幣條例第│
│    │以一元以上三元│              │  二條規定折算為新臺│
│    │以下折算一日，│              │  幣後，應以新臺幣三│
│    │易科罰金」    │              │  百元以上九百元以下│
│    ├───────┼───────┤  折算一日。        │
│    │罰金罰鍰提高標│刪除罰金罰鍰提│2.修正後易科罰金之折│
│    │準條例第二條：│高標準條例第二│  算標準，係以新臺幣│
│    │「依刑法第四十│條            │  一千元、二千元或三│
│    │一條易科罰金或│              │  千元折算一日。    │
│    │第四十二條第二│              │3.比較結果，以修正前│
│    │項易服勞役者，│              │  之法律，對被告較為│
│    │均就其原定數額│              │  有利。            │
│    │提高為一百倍折│              │                    │
│    │算一日；法律所│              │                    │
│    │定罰金數額未依│              │                    │
│    │本條例提高倍數│              │                    │
│    │，或其處罰法條│              │                    │
│    │無罰金刑之規定│              │                    │
│    │者，亦同」    │              │                    │
├──┼───────┼───────┼──────────┤
│得否│刑法第四十一條│刑法第四十一條│1.併合處罰之數罪，其│
│易科│第二項：「併合│第二項：「前項│  應執行之刑逾六個月│
│罰金│處罰之數罪，均│規定於數罪併罰│  者，依修正前之法律│
│    │有前項情形，其│，其應執行之刑│  ，得易科罰金，依修│
│    │應執行之刑逾六│未逾六月者，亦│  正後之法律，則不得│
│    │月者，一同」  │適用之」      │  易科罰金。        │
│    │              │              │2.比較結果，以修正前│
│    │              │              │  之法律，對被告較為│
│    │              │              │  有利。            │
└──┴───────┴───────┴──────────┘


司法院資訊處製作；財團法人民間司法改革基金會備份。
